臺灣桃園地方法院刑事判決
110年度訴字第908號
公  訴  人  臺灣桃園地方檢察署檢察官 
被      告  母宇哲


選任辯護人  陳昱名律師(法扶律師)          
上列被告因違反毒品危害防制條例案件，經檢察官提起公訴（10
9年度偵字第36843號），本院判決如下：
    主  文
甲○○持有第三級毒品純質淨重五公克以上，處有期徒刑陸月，如
易科罰金，以新臺幣貳仟元折算壹日。
扣案如附表編號1至2所示之物均沒收。
    事  實
甲○○明知愷他命、4-甲基甲基卡西酮為毒品危害防制條例(下稱
毒品條例)第2條第2項第3款所列管之第三級毒品，未經許可不得
持有，竟基於持有第三級毒品純質淨重5公克以上之犯意，於民
國109年11月19日，以新臺幣(下同)2萬元之價格，在臺北市之不
詳好樂迪KTV門市，向真實姓名年籍不詳之人(無證據證明為未成
年)購入愷他命4包，及以500元之價格購入含有4-甲基甲基卡西
酮成分之咖啡包5包(各如附表編號1、2所示)，而持有之，並為
警於同年月26日凌晨3時40分許，在桃園市○鎮區○○段○○路00號之
房屋(下稱三興路房屋)內查獲。
    理  由
一、證據能力部分：
　　㈠本案員警進行搜索之過程有違法之處，但經權衡，認所查
      扣如附表所示之物均有證據能力：
　　　⒈本案偵卷內並未檢附搜索票，於桃園市政府警察局刑事
        警察大隊(下稱市刑大)搜索扣押筆錄(偵卷第71頁至第7
        3頁反面)，係記載對被告甲○○於109年11月26日2時10分
        起至3時40分止，在三興路房屋搜索、扣押，執行之依
        據係勾選「同意搜索」，執行人員有員警丁○○、乙○○等
        12人，亦未勾選「出示搜索票實施之」，被告並簽有自
        願搜索同意書(偵卷第67頁)，於同日白天所製作之被告
        警詢筆錄亦載明：被告當時跟卓承志聊天，三興路房屋
        之桌上擺放有愷他命，被告坦承都是被告的，被告自願
        同意警方進行搜索，被告全程在場觀看(偵卷第19頁正
        反面)。是就司法人員於職務上所製作之文書形式觀之
        ，本案之搜索係基於被告之同意搜索，而非以出示搜索
        票之方式進行。
　　　⒉被告及辯護人於本院主張，被告之同意實際並非自願，
        本案搜索為違法，所搜扣的證據均無證據能力，因本案
        實際是搜索到當日3時許，員警才出示搜索票給被告看
        ，員警因發現搜索票有錯，命令不要提示搜索票，也不
        要記載於上開搜索扣押筆錄上，而在搜索快結束，才要
        求被告簽下自願搜索同意書，但沒有告知被告拒絕權跟
        緘默權等基本權利，被告不知道可以拒絕，且雖屬夜間
        搜索，也沒有記載夜間搜索的事由，並對被告之警詢、
        偵訊時之供述之任意性有所爭執。公訴檢察官對此即以
        補充理由書提出市刑大之職務報告，及本院核發之109
        年度聲搜字第1362號搜索票影本(本院卷一第150至152
        頁)。依上開職務報告所載，本案搜索係市刑大與海巡
        署偵防分署花蓮查緝隊(下稱海巡署)共組專案小組持搜
        索票執行。本院為釐清本案搜索過程及依據、被告供述
        是否具任意性，即逐一勘驗關於本案搜索過程之部分密
        錄器錄影檔案、被告接受警詢時、偵訊時之錄影檔案，
        並傳喚員警丁○○、乙○○到院作證。結果各為：
　　　　⑴密錄器錄影檔案於本院110年12月14日準備程序勘驗之
          結果為：於109年11月26日2時10分許，密錄器照到被
          告等人趴在地板上，未上銬，於同日2時13分許，被
          告坐在牆邊由員警上手銬。過程中未見員警出示搜索
          票或請被告同意搜索，也未告知基本權利。之後約10
          名員警在現場四處搜索，有員警身穿警察字樣的防彈
          背心，被告則均維持坐在角落上銬之姿勢。於同日3
          時6分許，有員警出示上開搜索票給被告看並宣讀，
          被告觀看後，表示不知誰是上開搜索票所載之受搜索
          對象「趙鎮海」。於同日3時38分，有員警數次表明
          用同意搜索就好，不用出示搜索票。於同日3時42分
          ，員警對被告等在場人問說是否同意搜索、對同意搜
          索有沒有意見，被告表示同意、沒有意見。於上開勘
          驗段落，未見員警拿任何書面給被告簽。
　　　　⑵被告109年11月26日警詢錄影檔案於本院111年5月23日
          準備程序勘驗之結果為：被告向詢問員警坦承，在桌
          上擺有愷他命，被告坦承說是被告的，並對詢問員警
          所問「然後你有沒有同意警方進行搜索」之問題，明
          確回答：「有」，被告再次坦承扣到的東西都是被告
          的等語，其過程係採一問一答，詢問員警態度平和，
          被告也都是本於自己意志為肯否等回答，問答過程中
          顯無任何強暴、脅迫、利誘等不正方式，筆錄記載與
          勘驗內容相符。被告就此及上開密錄器錄影檔案勘驗
          結果，於本院均未表示異議，並稱：是搜索到一半才
          問我有沒有同意搜索。
　　　　⑶被告109年11月26日偵訊錄影檔案於本院111年5月23日
          準備程序勘驗之結果為：檢察官問：「對警察搜索扣
          押跟逮捕過程有沒有意見？」，被告答：「沒有」，
          檢察官並跟被告確認扣案物都是被告的，檢察官再問
          被告是否承認持有毒品、逾量持有毒品，被告答稱：
          「有」、「是」等語，其過程係採一問一答，檢察官
          詢問態度平和，被告都是本於自己意志為肯否等回答
          ，問答過程中顯無任何強暴、脅迫、利誘等不正方式
          ，筆錄記載與勘驗內容相符，被告就此當庭表示「沒
          有意見」。
　　　　⑷證人即員警乙○○、丁○○於本院111年8月10日審判程序
          經隔離詢問並具結。證人乙○○證稱：我任職於市刑大
          ，109年11月26日是執行海巡署的毒品查緝案，搜索
          票是海巡署聲請的，市刑大是配合而已，出發前有先
          溝通。市刑大跟海巡署的人總共12人，我長官即員警
          丁○○也在，我們在三興路房屋外埋伏到當日1、2點，
          等裡面有車要開出來，我們駕著偵防車衝進去，有員
          警穿有警察的背心，先到屋內的一樓，再上二樓房間
          ，我們有說來執行搜索，先壓制二樓房間在場的人包
          括被告，再開始搜索，我主要是負責攝影蒐證。被告
          坦承現場扣到的東西都是被告的，被告對搜索過程或
          查扣物品沒有意見。海巡署希望我們不要出示搜索票
          ，讓在場人認為是市刑大執行查緝，但我們還是有出
          示搜索票，主要是因為那時是夜間執行，我推測是因
          為三興路房屋的人是在晚上活動。我們先說有帶搜索
          票，再請被告同意搜索，被告有在現場簽自願搜索同
          意書，被告沒有說不願意簽或認為搜索不合法，執行
          過程有問被告要不要配合查緝，有取得被告承諾，但
          跟被告問答的具體過程我沒參與，要問現場執行的員
          警。我沒對被告告知基本權利或可以拒絕同意，其他
          員警我不確定。證人丁○○證稱：我當時是市刑大副隊
          長，當日市刑大由我帶隊指揮，是配合海巡署執行毒
          品的搜索行動。搜索票是海巡署請到的，請市刑大幫
          忙執行，事前沒有勤務教育，但有分配任務。這是海
          巡署接獲情報說三興路房屋內有大量毒品，半夜才有
          人活動，我們事先也去現場觀察過多次，白天幾乎都
          沒人，所以才選凌晨的時間點去執行，這是有急迫情
          形的理由，但因為是用同意搜索，被告也同意我們夜
          間搜索，這理由就沒記在搜索扣押筆錄上。當時我們
          在外面埋伏，等有人開門，我們有人開車，就進去執
          行，有同仁穿著警用的防彈背心。進到二樓，有看到
          愷他命1包在桌上，現場有濃厚的愷他命味道，我們
          先表明身分，制伏在場的人包括被告，以安全為最優
          先，再開始搜索。因為是一進去就發現毒品，在場的
          人等於是持有毒品的現行犯，我們就先執行逮捕，而
          且我們衝上去的時候，在場的人蹲著在藏東西，經驗
          上判斷是在滅證。我有告知我有搜索票，只是還沒拿
          出來，被告有說東西是被告的。在場員警包括我，是
          否有告知被告基本權利，我沒有印象。海巡署跟市刑
          大說，如果可以，不要讓在場的人知道有海巡署人員
          ，也不要看到搜索票上的聲請人，希望能往上追，所
          以就用同意搜索的方式執行，但在現場都清點差不多
          了，我還是有出示搜索票。我對被告說我們有搜索票
          ，可以執行搜索票，也可以用同意搜索，被告當場明
          示同意搜索，我們就用同意搜索的方式搜索。我一定
          有確認被告同意，之後有給被告簽自願搜索同意書，
          所以出示搜索票的部分就沒記在搜索扣押筆錄上，我
          的認知是本案搜索不是有票搜索，而是用無票的同意
          搜索去執行。
　　　⒊綜上可知，本案搜索之經過為，海巡署人員事先獲本院
        核發上開搜索票，再請市刑大配合執行，海巡署人員又
        希望市刑大不要出示搜索票，以免破壞往上追查犯罪之
        契機。上開員警在109年11月26日執行前，有先探查過
        三興路房屋之人員係於半夜出沒，始於夜間到三興路房
        屋外埋伏，待109年11月26日凌晨有人要開車從該屋出
        來，才以駕駛偵防車等方式衝入該屋一樓再上到二樓房
        間，12名執行人員中有人身穿警察字樣之防彈背心，而
        因員警一進到二樓房間就看到桌上有愷他命，現場又瀰
        漫愷他命氣味，立即壓制、逮捕屬於疑似持有毒品現行
        犯之在場人包括被告，並予以上銬，以確保安全，帶領
        搜索之證人丁○○表明有搜索票(但未出示)，被告當場承
        認愷他命等均是被告所有。員警執行搜索過程中，被告
        均遭上銬坐在旁邊觀看。搜索到一半，市刑大方面之員
        警還是有出示上開搜索票給被告看，經證人丁○○詢問，
        被告同意採取同意搜索方式，於搜索快結束時，員警確
        認用同意搜索，並取得被告明示之同意，於過程中被告
        均未表明異議，但無證據顯示員警曾將拒絕同意權及基
        本權利告知被告，上開搜索扣押筆錄遂記載係以同意搜
        索之方式為搜索，並有讓被告補簽自願搜索同意書。嗣
        於當日之警詢、偵訊時，被告亦均對上開搜索扣押及逮
        捕過程表示沒有意見，被告確實有同意搜索(因屬同意
        搜索，尚無贅論夜間搜索之合法性之必要)。綜上堪認
        ，本案搜索係以無票之同意搜索為之。被告及辯護人上
        開主張固有數處與上開經過不合，但查：
　　　　⑴「同意搜索」乃放棄基本權對隱私的保護與令狀主義
          的堅持，本質上趨近所謂「任意處分」，惟為避免偵
          查機關濫用，於其實施同意搜索時，仍不得逾越必要
          之範圍，且所踐行的程序應合理、正當，並應遵守刑
          事訴訟法其他關於搜索的規定。即係以執行人員於執
          行搜索前應出示證件，查明受搜索人有無同意的權限
          ，並應將其同意的意旨記載於筆錄或書面，由受搜索
          人簽名或出具書面表明同意之旨為程序規範，並以一
          般意識健全具有是非辨別能力之人，因搜索人員出示
          證件表明身分與來意，均得以理解或意識到搜索的意
          思及效果，而有參與該訴訟程序及表達意見的機會，
          可以自我決定選擇同意或拒絕，非出於強暴、脅迫、
          利誘、詐欺或其他公權力之不當施壓等不正方式取得
          之同意為其實質要件。換言之，既謂「同意搜索」，
          搜索人員應於詢問受搜索人同意與否前，先行告知其
          有權拒絕搜索，且於執行搜索過程中受搜索人可隨時
          撤回同意而拒絕繼續搜索，即受搜索人擁有不同選擇
          的權利。若受搜索人只能被動忍受警方之搜索行為，
          逆來順受，難認係受搜索人之自願性同意。另執行搜
          索之書面祇能在搜索之前或當時完成，不能於事後補
          正，否則其搜索難認合法(最高法院108年度台上字第
          839號、109年度台上字第2116號判決意旨參照)。
　　　　⑵就上開搜索經過觀之，員警衝入三興路房屋時，雖因
          偵防車、身著警察字樣之背心等外觀及口頭告知身分
          ，尚可認與出示證件表明員警身分之效果相去不遠，
          但員警並未先對被告告知有權拒絕或可隨時撤回同意
          。又員警基於先前查探之上開情資，必須於夜間進行
          搜索，而有急迫之情形，但員警人數達12人，相較之
          下，於三興路房屋在場之人僅有4人(即被告、卓承志
          、謝嘉軒、彭家炫)，員警於人數上已有優勢，且員
          警進到屋內二樓控制被告等在場之人並上銬後，員警
          生命安全已不受影響，被告等人亦無反抗之舉，自此
          員警有充分時間告知相關權利，但員警仍未即時對被
          告詢問是否同意搜索，也未依刑事訴訟法95條規定告
          知基本權利，就在口頭表明有搜索票而未實際出示後
          ，開始四處搜索。等到搜索進行一半，始要求被告配
          合同意搜索，至此員警仍有告知相關權利之補正機會
          ，但員警猶未對被告告知基本權利、有權拒絕同意，
          且隱含有如不同意搜索，即改以搜索票之有票搜索方
          式進行之意，此種作法是否合理、正當？遭上銬之被
          告表示同意搜索時，是否出於自己當下受有不當施壓
          或有逆來順受之委屈？均非無疑。況被告簽立自願同
          意搜索書之時間點，是在搜索完成後，亦與搜索前或
          搜索中必須簽立之要求有違。是本案之同意搜索，有
          違背法定程序之情。
　　　⒋然經本院權衡，上開搜索所取得之扣案物及衍生之鑑定
        報告，仍有證據能力：
　　　　⑴刑事訴訟法第158條之4規定：「除法律另有規定外，
          實施刑事訴訟程序之公務員因違背法定程序取得之證
          據，其有無證據能力之認定，應審酌人權保障及公共
          利益之均衡維護。」，對於違背法律程序所取得之證
          據，除法律另有規定外，為兼顧程序正義及發現實體
          真實，應由法院於個案審理中，就個人基本人權之保
          障及公共利益之均衡維護，依比例原則及法益權衡原
          則，予以客觀之判斷，亦即宜就①違背法定程序之程
          度。②違背法定程序時之主觀意圖（即實施搜索、扣
          押之公務員是否明知違法並故意為之）。③違背法定
          程序時之狀況（即程序之違反是否有緊急或不得已之
          情形）。④侵害犯罪嫌疑人或被告權益之種類及輕重
          。⑤犯罪所生之危險或實害。⑥禁止使用證據對於預防
          將來違法取得證據之效果。⑦偵審人員如依法定程序
          ，有無發現該證據之必然性。⑧證據取得之違法對被
          告訴訟上防禦不利益之程度等情狀予以審酌，以決定
          應否賦予證據能力。
　　　　⑴本院審酌，①就違背法定程序、違背之主觀意圖、及偵
          審人員如依法定程序，有無發現該證據之必然性而言
          ，員警其實已先取得搜索票，並非毫無憑據，本可於
          壓制在場之人後，即行出示，如此進行之搜索，即無
          違法之處，只因海巡署希望不要提示搜索票，以向上
          追查犯罪，市刑大方面之員警才配合而未於一開始就
          提示搜索票，此顯係基於擴大打擊犯罪之公益上意圖
          ，應無任何謀取不法利益或故意違法之惡意。又因員
          警進到屋內二樓房間之第一時間，就發覺桌上有愷他
          命、空氣中瀰漫愷他命氣味，足以辨明被告等在場之
          人均為疑似持有毒品之現行犯，且在場之人疑似有滅
          證之動作，事態緊急，員警即對在場之人予以壓制、
          逮捕、上銬，亦無不法，並屬保全證據及自身安全之
          適切作為。被告又承認東西都是被告的，則市刑大方
          面之員警於搜索中途出示搜索票給被告看，然後讓被
          告選擇，經被告表明採取同意搜索之方式後，繼續進
          行搜索，於搜索後階段，再次取得被告之同意，嗣後
          更讓被告補簽自願搜索同意書，可認員警客觀上違背
          程序之程度不高。另依上開經過，員警如依法定程序
          進行，當有發現扣案物之必然性。②就違背法定程序
          時之狀況而言，員警係依事先查探之情資，於三興路
          房屋半夜有人出入之時段到場埋伏，見屋內有人開車
          要出來，乘機進入搜索，因遇有上開緊急情形，並基
          於海巡署之上開要求，於一開始未及出示搜索票或告
          知相關權利，非可深責。③就侵害犯罪嫌疑人或被告
          權益之種類、輕重而言，因被告於警詢、偵訊時確有
          明白表示同意搜索，對搜索過程沒有意見等語，為本
          院上開勘驗所確認，足見上開違背程序之瑕疵，對被
          告權益之侵害應僅止於未及時獲得相關權利之告知及
          當場可能產生之逆來順受壓迫感，尚非嚴重，並因被
          告事後之上開明白表示而有所治癒，且因現場有上開
          緊急情形，員警本可基於現行犯逮捕等正當事由壓制
          被告，被告雖因此受有人身自由之拘束，亦無不法。
          ④就禁止使用證據對於預防將來違法取得證據之效果
          而言，員警未對被告告知相關權利，並於搜索結束才
          讓被告簽立自願同意搜索書，僅為程序上之瑕疵，違
          法情節尚屬輕微，且非普遍、長期存在之陋習，又經
          被告於警詢、偵訊表示沒有意見而有所補救。況本案
          特殊之處在於，員警確實有獲發搜索票，此係先經法
          院審查、認可三興路房屋內有毒品案之犯罪嫌疑及搜
          索之必要性，始予以核發，員警本得據以進行搜索，
          只因海巡署要求，最終決定以無票之同意搜索為之，
          是就此尚無透過禁止使用證據，預防將來再度違法之
          必要。⑤就犯罪所生之危險或實害而言，經本案搜索
          所查扣之扣案物中，有種類非單一之第三級毒品，其
          純質淨重合計且逾250公克(下詳)，甚違國家嚴禁毒
          品之公共利益，且即使僅供被告施用，對被告自身健
          康之戕害必深，而若進一步流入市面，對社會及他人
          健康法益之侵害更非輕微。⑥就證據取得之違法對被
          告訴訟上防禦不利益之程度而言，本案執行搜索所扣
          得如附表所示之毒品，足供為被告涉犯逾量持有第三
          級毒品罪名之關鍵證據，對被告訴訟上之防禦有重大
          不利益之影響，但被告已於偵查中就此罪名明快承認
          ，此影響當可減輕，況員警就上開搜索經過，全程錄
          影並讓被告在場觀看，也因此本院才能勘驗如上，對
          被告訴訟上之防禦尚不生重大之不利益。從而，經依
          比例原則審酌人權保障及公共利益之均衡維護後，本
          院認仍應允許上開違背法定搜索程序取得之扣案物品
          、搜索扣押筆錄及扣押物品目錄表，均具有證據能力
          ，而基此衍生之相關鑑定報告及數位勘查紀錄(含截
          圖)，因之亦有證據能力。　　　
　　㈡除上以外，本判決所引用被告以外之人於審判外之供述，
      當事人、辯護人迄於言詞辯論終結前均未就證據能力聲明
      異議，本院審酌此等證據資料作成時之情況，並無違法不
      當及證明力明顯過低之情形，認以之作為證據，皆屬適當
      ，依刑事訴訟法第159條之5規定，均有證據能力；本判決
      所引用認定犯罪事實之非供述證據(即扣押物照片、現場
      照片)，與本案待證事實間均具關聯性，且無證據足認係
      公務員違背法定程序所取得，又無何顯不可信之情形，依
      刑事訴訟法第158條之4規定之反面解釋，亦均有證據能力
      。
二、認定事實之證據及理由：
　　㈠訊據被告甲○○就上開犯罪事實，於偵查中、本院審理中均
      坦承不諱(偵卷第125頁正反面、本院卷一第68頁、本院卷
      二第140頁)，並有上開搜索扣押筆錄及扣押物品目錄表、
      扣押物照片、現場照片在卷可佐，而扣案如附表編號1至2
      所示之物，各經鑑驗含有愷他命、4-甲基甲基卡西酮成分
      如附表各該編號之備註欄所示(純質淨重顯逾5公克)，是
      被告具任意性之自白與事實相符，可以採信。
　　㈡起訴意旨雖認被告涉犯意圖而販賣第三級毒品罪，然查：
　　　⒈販賣毒品罪、意圖販賣而持有毒品罪、單純持有毒品罪
        ，皆以持有毒品為其基本外觀事實。其區別標準，在於
        取得或持有毒品之目的，有無販賣營利之意圖為斷。若
        行為人於持有毒品之始終，均無販賣營利之意圖，則僅
        論以單純持有毒品犯行。故於行為人持有毒品並未賣出
        即遭查獲之情形，其持有之毒品，究否基於販賣營利之
        意思而販入，或持有當時有無販賣營利之意圖，攸關應
        否成立販賣毒品未遂、意圖販賣而持有毒品、甚或單純
        持有毒品罪責之判斷，尤應以嚴格確切之證據證明之。
        又所謂意圖，乃犯罪構成之主觀違法要素，屬犯罪之成
        立要件，而行為人是否具備販賣營利之主觀意圖，胥賴
        嚴格積極之證據證明之；亦即必須有相當之客觀事實，
        足以表徵其主觀意念之遂行性及確實性，始足當之，不
        能以推測或擬制之方法憑空懸揣，遽以認定。
　　　⒉本案上開事證，僅能證明警方於上開時地執行搜索有查
        扣如附表編號1、2所示之毒品之事實。起訴意旨認被告
        涉犯意圖販賣而持有第三級毒品罪嫌之主要論據，僅為
        此等毒品之數量及被告尚經查獲有附表編號3以下所示
        之物，但毒品數量多少，與被告有無販賣意圖，實分屬
        二事，且附表編號3以下所示之物各係電子磅秤、夾鏈
        袋及手機，與所謂販賣意圖，亦無直接關係，卷內又無
        被告有何尋覓、接洽買家，或為價格、數量計算或如何
        交付之事證，實不能以此為由，即認定被告有販賣意圖
        。況當時與被告在三興路房屋內之謝嘉軒係稱：我本來
        要找被告借3萬元，被告跟我說在三興路房屋，我就載
        彭家炫去三興路房屋找被告聊天。我打開鐵門，警方就
        駕駛偵防車並身穿有警察字樣的防彈背心對我盤查，在
        我車上查到的1小包愷他命(未於本案扣案)，是我在新
        竹的KTV向馬伕買的；彭家炫係稱：謝嘉軒載我到三興
        路房屋找被告聊天，後來我們準備開車離開時，打開鐵
        捲門，警方就上前表明身分進行盤檢，警方有在謝嘉軒
        車上查到1小包毒品，這包是謝嘉軒的，我有給謝嘉軒
        錢，讓謝嘉軒一起去買愷他命，我跟謝嘉軒一起施用；
        卓承志亦未提到被告有何販賣毒品之意圖或行為。依上
        開3人之說詞，均未提及被告有何販毒意圖之展現。
　　　⒊公訴檢察官於本院審理中提出關於扣案上開手機之數位
        勘察紀錄截圖，內雖有暗示接洽購毒之訊息(本院卷一
        第148至207頁；如「你報的是不是比較高呀」、「晚上
        報給你」、「今天有嗎」、「要嗎」、「215」、「上
        來不要講價錢」、「阿一個給你17」，並有裝盛白色結
        晶之夾鏈袋照片傳送)，但此等訊息之發文者代號、收
        文者代號(詳如上開數位勘察紀錄截圖右側所載之「發
        件人」、「收件人」，如rg0900000000oud.com、esz33
        50000000oud.com、freedomofwealt0000000oud.com、s
        upermacan50000000oud.com、mevius_0000000oud.com
        、monster880000000oud.com、atm0860000000oud.com
        、supermacan50000000oud.com、hui2000000000oud.co
        m、iloveplay300000000oud.com等)，究竟分別代表何
        人、與被告有何關係，均無事證可佐，在部分對話訊息
        中所表明「子恩跟我朋友報」、「朋友都跑去找綠茶」
        之意(本院卷一第165頁、第186頁)，形式上並可見與被
        告無關，故此等訊息是否為被告所發，確有疑問。從而
        ，卷內缺乏足以表徵被告有販賣毒品主觀意念之遂行性
        及確實性之積極事證，自無從認定被告有販賣意圖，而
        僅能以被告持有上開毒品之客觀事實，認定被告所犯罪
        名，以昭審慎。
　　㈢綜上所述，本案事證已臻明確，被告上開逾量持有第三級
      毒品之犯行堪以認定，應依法論科。
三、論罪科刑：
　　㈠核被告所為，係犯毒品條例第11條第5項之持有第三級毒品
      純質淨重5公克以上之罪。公訴意旨認被告所為係犯毒品
      條例第5條第3項之意圖販賣而持有第三級毒品罪，既與本
      院所認上開逾量持有第三級毒品之事實，僅於被告主觀上
      之犯意有所不同，其餘之基本社會事實均屬同一，且就本
      院所認定之上開罪名，被告已詳知而於偵查中、本院先後
      坦認在卷，本院並就此給予檢察官、被告及辯護人表示意
      見、辯論之機會，自得變更起訴法條並據以論處。
　　㈡毒品條例第2條第2項既依毒品之成癮性、濫用性及對社會
      之危害性將之分為四級，則不同品項之同級毒品對法益危
      害性仍屬相同，是在判斷所持有毒品之數量是否已達該條
      例第11條第3至6項所定之一定數量時，應將同級毒品合併
      計算，且屬單純一罪，不因其分屬不同品項而分開計算(
      臺灣高等法院111年度上訴字第702號刑事判決意旨參照)
      。是被告持有如附表編號1、2所示之愷他命、4-甲基甲基
      卡西酮，既同屬第三級毒品，純質淨重自應合併計算，且
      合併計算結果，雖顯逾純質淨重5公克，仍應單純論以一
      罪。
　　㈢審酌被告明知第三級毒品戕害人之身心健康，竟無視於國
      家杜絕毒品犯罪之禁令，仍自他處購入純質淨重合計逾5
      公克以上之愷他命、含4-甲基甲基卡西酮成分之咖啡包而
      持有之，直到為警於上開時地查獲為止，實屬不該。尤其
      被告所持有毒品之種類為複數，其中愷他命之驗前總純質
      淨重更高達250公克，自應為較重之量刑。惟被告犯後坦
      承犯行，態度尚可。兼衡被告犯罪之動機、目的、手段、
      品行、智識程度與生活狀況等一切情狀，量處如主文所示
      之刑。又自由刑倘准易科罰金，折算標準當應斟酌為換取
      自由勢須支付而無從豁免之代價、依其職業、身份及家境
      所應有之資力等整體情節綜合酌定，以維持刑罰執行之有
      效性及公平性，茲於考量被告係持2萬多元特地到臺北市
      購入上開數量不少之毒品等整體情節後，諭知上開宣告刑
      得易科罰金之折算標準如主文所示。
四、沒收部分：
    ㈠扣案如附表編號1、2所示之物，各經鑑定為第三級毒品，
      詳如各該編號所示，均屬違禁物，應連同無法析離之外包
      裝，皆應依刑法第38條第1項規定宣告沒收。至於其內毒
      品因鑑定而用罄部分，則無庸宣告沒收。
    ㈡其餘扣案物，均查無積極事證足認與被告上開逾量持有第
      三級毒品之犯行有關，爰均不宣告沒收。另起訴意旨雖稱
      有查扣55萬2千元，但未見載於上開扣押物品目錄表，且
      檢察官於偵訊時已表明，在被告身上查到的55萬2千元，
      不會查扣等語，為本院於勘驗該次偵訊錄影時所清楚顯明
      ，並經被告於本院確認(本院卷二第59至61頁)，是起訴意
      旨就此所載，尚有誤會，本院更無從就此為沒收宣告與否
      之判斷，併此敘明。
據上論斷，應依刑事訴訟法第299條第1項前段、第300條，判決
如主文。
本案經檢察官丙○○提起公訴，檢察官洪鈺勛到庭執行職務。
中　　華　　民　　國　　111 　年　　9 　　月　　12　　日
            刑事第十庭審判長法　官　林大鈞
　　　　　　　　　          法  官  陳愷璘
　　　　　　　　　          法  官  徐漢堂
以上正本證明與原本無異。
如不服本判決應於收受判決後20日內向本院提出上訴書狀，並應
敘述具體理由。其未敘述上訴理由者，應於上訴期間屆滿後20日
內向本院補提理由書(均須按他造當事人之人數附繕本)「切勿逕
送上級法院」。 
　　　　　　　　　　　　　　書記官　侯儀偵　　　　　　　
中　　華　　民　　國　　111 　年　　9 　　月　　13　　日
附錄本案論罪科刑法條全文
毒品危害防制條例第11條
持有第一級毒品者，處3年以下有期徒刑、拘役或新臺幣30萬元
以下罰金。
持有第二級毒品者，處2年以下有期徒刑、拘役或新臺幣20萬元
以下罰金。
持有第一級毒品純質淨重十公克以上者，處1年以上7年以下有期
徒刑，得併科新臺幣1百萬元以下罰金。
持有第二級毒品純質淨重二十公克以上者，處6月以上5年以下有
期徒刑，得併科新臺幣70萬元以下罰金。
持有第三級毒品純質淨重五公克以上者，處2年以下有期徒刑，
得併科新臺幣20萬元以下罰金。
持有第四級毒品純質淨重五公克以上者，處1年以下有期徒刑，
得併科新臺幣10萬元以下罰金。
持有專供製造或施用第一級、第二級毒品之器具者，處1年以下
有期徒刑、拘役或新臺幣10萬元以下罰金。

附表：
編號 物品名稱、種類、數量 備註 1 愷他命4包，外觀均為白色晶體，驗前總毛重269.94公克，驗前總淨重約263.22公克，取0.19公克鑑定用罄。 ①鑑定依據：內政部警政署刑事警察局鑑定書(偵卷第165頁正反面)。 ②鑑定結果：均檢出第三級毒品愷他命成分，純度約95%，故驗前總純質淨重約250.05公克。 ③如偵卷第75頁之扣押物品目錄表所示。 2 咖啡包5包，外觀均為黑白翅膀粉紅色包裝，型態亦均相似，內含紫色粉末，驗前總毛重37.83公克，驗前總淨重約33.13公克，隨機抽取1.14公克鑑定用罄。 ①鑑定依據：內政部警政署刑事警察局鑑定書(偵卷第165頁正反面)。 ②鑑定結果：檢出第三級毒品4-甲基甲基卡西酮成分，純度約4%，故驗前總純質淨重約1.32公克。 ③如偵卷第75頁之扣押物品目錄表所示。 3 電子磅秤4台 如偵卷第75頁之扣押物品目錄表所示。 4 夾鏈袋共4包 如偵卷第75頁之扣押物品目錄表所示。 5 手機共4支 廠牌、型號、顏色、IMEI、門號，如偵卷第75頁反面之扣押物品目錄表所示。 6 白色晶體1包，驗前毛重12.01公克，驗前淨重11.23公克，取0.07公克鑑定用罄。 ①鑑定依據：內政部警政署刑事警察局鑑定書(偵卷第165頁正反面) ②鑑定結果：未檢出毒品成分。 ③如偵卷第75頁之扣押物品目錄表所示。